最高法院刑事判決　　　　　　　　九十六年度台非字第九九號
上　訴　人　最高法院檢察署檢察總長
被　　　告　甲○○
上列上訴人因被告偽造文書案件，對於台灣南投地方法院中華民
國九十五年八月二十二日第一審確定判決（九十五年度訴緝字第
二一號，起訴案號：台灣南投地方法院檢察署九十四年度偵字第
九八八號），認為違法，提起非常上訴，本院判決如下：
    主  文
原判決撤銷。
甲○○行使偽造私文書，足以生損害於公眾及他人，處有期徒刑
伍月，如易科罰金，以參佰元折算壹日。
如附表所示偽造之「楊志立」署押共伍拾捌枚（簽名拾肆枚、指
印肆拾肆枚）均沒收。
    理  由
非常上訴理由稱：「一按判決不適用法則或適用不當者，為違背
法令，刑事訴訟法第三百七十八條定有明文。又依法應於審判期
日調查之證據而未予調查者，其判決當然違背法令，刑事訴訟法
第三百七十九條第十款亦有明文。又按曾受徒刑之執行完畢，或
一部之執行而赦免後，五年以內故意再犯有期徒刑以上之罪者，
為累犯，刑法第四十七條第一項定有明文。再按被告犯應併合處
罰之數罪，經法院分別判處有期徒刑確定，並依檢察官之聲請，
以裁定定其數罪之應執行刑確定，該數罪是否執行完畢，係以所
定之刑全部執行完畢為斷。其在未裁定前已先執行之有期徒刑之
罪，因嗣後合併他罪定應執行刑之結果，檢察官所換發之執行指
揮書，係執行應執行刑，其前已執行之有期徒刑部分，僅應予扣
除，不能認為已執行完畢，自亦不能據為成立累犯之要件，此有
貴院八十八年度台非字第二八五號刑事判決可資參照，先予敘明
。二經查：原判決係以被告甲○○曾於九十一年間因犯竊盜罪，
經台灣南投地方法院以九十一年度易字第一七三號刑事判決判處
有期徒刑七月，經台灣高等法院台中分院以九十一年度上易字第
一七九六號刑事判決上訴駁回確定，於九十二年八月四日執行完
畢，不知悔改，再犯本件偽造文書罪，而論以累犯。惟被告除上
開竊盜罪外，另於九十一年間因犯竊盜罪，經台灣彰化地方法院
以九十二年度易字第三五一號判決判處有期徒刑六月，復經台灣
高等法院台中分院以九十二年度上易字第一六八五號判決上訴駁
回確定，上開二罪嗣經台灣高等法院台中分院以九十三年度聲字
第一０八號裁定定應執行刑為有期徒刑一年，惟因被告未到案執
行，經發布通緝，後於九十五年七月十三日緝獲發監執行，扣除
前開竊盜罪已執行之七月徒刑後，仍應執行有期徒刑五月，嗣於
九十五年十二月十二日始執行完畢，此有台灣高等法院被告前案
紀錄表、刑案資料查註紀錄表、及各該判決與裁定可稽，是被告
所犯二罪之一竊盜罪有期徒刑七月部分，雖於九十二年八月四日
先執行，然前開二罪所定之應執行刑既未全部執行完畢，依首揭
說明，自不能認該竊盜罪所處有期徒刑七月部分已執行完畢。是
被告於九十三年十一月二日再犯本件偽造文書罪，係於前開二罪
尚未執行完畢前所犯，應非累犯，而被告是否成立累犯，乃法院
應依職權調查之事項，乃原審未予查明，遽依累犯論處，並加重
被告之刑，應有應調查之證據未調查及判決適用法則不當之違法
。案經確定，且於被告不利，爰依刑事訴訟法第四百四十一條、
第四百四十三條提起非常上訴，以資糾正。」等語。
本院按判決不適用法則或適用不當者，為違背法令，刑事訴訟法
第三百七十八條定有明文。又依法應於審判期日調查之證據未予
調查，致適用法令違誤，而顯然於判決有影響者，該項確定判決
即屬違背法令，得提起非常上訴，亦有司法院釋字第一八一號解
釋可稽。而事實審法院對於被告有無累犯之事實，應否適用刑法
第四十七條累犯之規定加重其刑，即屬法院認定事實與適用法律
之基礎事項，客觀上有其調查之必要，倘被告不合累犯之要件，
而事實審並未詳加調查，致判決時適用累犯之規定論處，即屬刑
事訴訟法第三百七十九條第十款所規定依法應於審判期日調查之
證據未予調查，其判決當然違背法令。另按修正前刑法第四十七
條所謂累犯，須受有期徒刑之執行完畢，或受無期徒刑或有期徒
刑一部之執行而赦免後，五年以內再犯有期徒刑以上之罪者，始
足當之。又裁判確定前犯數罪者，併合處罰之；數罪併罰，宣告
多數有期徒刑者，於各刑中之最長期以上，各刑合併之刑期以下
，定其刑期，刑法第五十條、第五十一條第五款定有明文。故修
正前刑法第四十七條所謂之「受有期徒刑之執行完畢」，就數罪
併罰案件，係指所定之執行刑，執行完畢而言。如於定執行刑之
前，因有一部分犯罪先確定，形式上予以執行，仍應依刑法規定
定其應執行之刑，俟檢察官指揮執行「應執行刑」時，再就形式
上已執行部分予以折抵，不能謂先確定之罪已執行完畢。本件被
告甲○○於九十一年二月四日犯竊盜罪，經台灣高等法院台中分
院於九十一年十月三十日以九十一年度上易字第一七九六號刑事
判決判處有期徒刑七月確定。另於同年九月三十日再犯竊盜罪，
經同法院於九十二年十一月二十七日以九十二年度上易字第一六
八五號刑事判決判處有期徒刑六月確定，有台灣高等法院被告前
案紀錄表附原審卷及各該案卷可稽。其中第一次竊盜罪所處有期
徒刑七月部分因先確定，雖於九十二年八月四日執行完畢，惟上
開二罪合於裁判確定前犯數罪，併合處罰之規定，業經檢察官聲
請定其應執行之刑，並經台灣高等法院台中分院於九十三年二月
十八日以九十三年度聲字第一０八號刑事裁定，定其應執行有期
徒刑一年，而由台灣彰化地方法院檢察署檢察官以九十三年度執
更字第三七五號執行指揮書執行，因被告未到案執行，經發布通
緝，至九十五年七月十三日始緝獲發監執行，至九十五年十二月
十二日執行期滿，有該刑事裁定足憑。依上開說明，被告第一次
所犯竊盜罪所處有期徒刑七月，因與後一次竊盜罪合併定其應執
行刑，應至九十五年十二月十二日始執行完畢，不能謂已於九十
二年八月四日執行完畢。是被告於九十三年十一月二日再犯本件
行使偽造私文書時，其前案之第一次竊盜罪所處有期徒刑七月應
屬尚未執行完畢，即與累犯構成要件不符。乃原判決對於被告二
次所犯竊盜罪，是否符合併合處罰而得合併定其應執行刑，第一
次竊盜罪所處之有期徒刑七月，是否確已執行完畢等，與被告有
無累犯事實之事項，未詳予調查，即論以累犯並加重其刑，而適
用刑法第二百十六條、第二百十條、第四十七條、修正前刑法第
四十一條第一項前段等相關法條，於主文諭知「甲○○行使偽造
私文書，足以生損害於公眾及他人，累犯，處有期徒刑陸月，如
易科罰金，以參佰元折算壹日（從刑略）」，自屬依法應於審判
期日調查之證據未予調查，致適用法令違誤，而顯然於判決有所
影響，該判決當然違背法令。案經確定，且於被告不利，非常上
訴意旨執以指摘，洵有理由，應由本院將原判決撤銷，改判如主
文第二、三項所示，以資糾正。末查非常上訴經認為有理由，依
法應撤銷原判決另行改判時，本係代替原審就其裁判時應適用之
法律而為判決。故刑法雖經於九十四年二月二日修正公布，自九
十五年七月一日施行，但因非常上訴審係代替原審而為判決，自
應適用原審判決當時之法律，不生比較適用之問題，併予敘明。
據上論結，應依刑事訴訟法第四百四十七條第一項第一款，修正
後刑法第二條第一項前段，修正前第五十五條、第二百十六條、
第二百十條、第二百十七條第一項、第二百十九條、第四十一條
第一項前段，修正前罰金罰鍰提高標準條例第二條，判決如主文
。
中　　華　　民　　國　九十六　年　　五　　月　 十一 　日
                      最高法院刑事第九庭
                          審判長法官  洪　清　江
                                法官  石　木　欽
                                法官  李　伯　道
                                法官  林　勤　純
                                法官  陳　晴　教
      本件正本證明與原本無異
                                      書  記  官
中　　華　　民　　國　九十六　年　　五　　月　 十八 　日
                                                      Ｑ
附錄法條：
刑法第二百十六條：
行使第二百十條至第二百十五條之文書者，依偽造、變造文書或
登載不實事項或使登載不實事項之規定處斷。
刑法第二百十條：
偽造、變造私文書，足以生損害於公眾或他人者，處五年以下有
期徒刑。
　附表：
┌───┬─────────────┬──────────┐
│ 編號 │偽造「楊志立」署押所在文件│應沒收偽造「楊志立」│
│      │名稱                      │署押之數量　　      │
├───┼─────────────┼──────────┤
│  １  │警詢筆錄                  │簽名5枚、指印15枚   │
│      │                          │（含騎縫處之指印）  │
├───┼─────────────┼──────────┤
│  ２  │逮捕通知書                │簽名1枚、指印2枚    │
├───┼─────────────┼──────────┤
│  ３  │南投縣政府警察局南投分局真│指印1枚             │
│      │實姓名對照表              │                    │
├───┼─────────────┼──────────┤
│  ４  │同意搜索書                │簽名1枚、指印1枚    │
├───┼─────────────┼──────────┤
│  ５  │扣押物品目錄表            │簽名1枚、指印1枚    │
├───┼─────────────┼──────────┤
│  ６  │查獲毒品案件照件          │簽名3枚、指印3枚    │
├───┼─────────────┼──────────┤
│  ７  │口卡片                    │簽名1枚、指印1枚    │
├───┼─────────────┼──────────┤
│  ８  │指紋卡片                  │指印20枚            │
├───┼─────────────┼──────────┤
│  ９  │犯罪嫌疑人權利事項告知單  │簽名1枚             │
├───┼─────────────┼──────────┤
│  １０  │偵訊筆錄                  │簽名1枚             │
└───┴─────────────┴──────────┘
